臺灣橋頭地方法院民事裁定
108年度消債更字第39號
聲請人即債  蔡家羚即蔡鳳紋
務人                
0000000000000000

0000000000000000

上列當事人因消費者債務清理事件聲請更生，本院裁定如下：
    主  文
聲請人蔡家羚即蔡鳳紋自民國一百零八年八月二十三日下午四時
起開始更生程序。
命司法事務官進行本件更生程序。
    理  由
一、聲請意旨略以：聲請人即債務人蔡家羚即蔡鳳紋前向金融機
    構辦理消費借貸、信用卡契約等，致積欠無擔保債務計新臺
    幣（下同）2,013,054元，因無法清償債務，於民國107年12
    月間曾依消費者債務清理條例，而向最大債權銀行滙豐（台
    灣）商業銀行股份有限公司（下稱滙豐銀行）申請前置協商
    ，而與各債權銀行達成分期還款協議，同意自108年1月起分
    180期，於每月10日繳款1,900元，以各債權銀行債權金額比
    例清償各項債務至全部清償為止，惟尚有滙誠第一資產管理
    股份有限公司（下稱滙誠公司）之債務未納入協商，且滙誠
    公司提出條件為每月需還款5,025元，上開協商條件聲請人
    無法負擔，故一期未繳而毀諾，聲請人無法按上開協商方案
    清償，實乃不可歸責於聲請人之事由所致，因聲請人有不能
    清償債務或有不能清償之虞，復未經法院裁定開始清算程序
    或宣告破產，爰依法聲請准予裁定更生等語。
二、按「債務人不能清償債務或有不能清償之虞者，得依本條例
    所定更生或清算程序，清理其債務。」、「債務人對於金融
    機構負債務者，在聲請更生或清算前，應向最大債權金融機
    構請求協商債務清償方案，或向其住、居所地之法院或鄉、
    鎮、市、區調解委員會聲請債務清理之調解；且協商或調解
    成立者，債務人不得聲請更生或清算。但因不可歸責於己之
    事由，致履行有困難者，不在此限。」消費者債務清理條例
    （下稱消債條例）第3條、第151條第7項分別定有明文。所
    謂「不可歸責於己之事由」，原則上係指客觀上聲請人有收
    支狀況之變動，諸如物價上漲、家屬患病等導致支出增加，
    或因意外、病痛無法工作、僱用之公司倒閉或裁員、減薪等
    以致收入減少等情；又縱使財產及收支狀況無甚變動，但因
    協商時居於劣勢，未能實質協議，僅為爭取利息減少及分期
    清償之些許優惠，勉予允諾，惟其財產及收入客觀上存有難
    以如期履行之情形，亦應認該當。債務人雖因不可歸責之原
    因致不能履行協商條件，仍應符合「不能清償或有不能清償
    之虞」法定要件，亦即應綜合債務人之財產、信用、收支與
    其所負全部債務等狀況，評估其是否仍有償債能力，或即使
    仍得勉力清償，但是否因年紀已長、身罹疾患、工作條件不
    佳或其他相類似之因素，可預期足以影響日後基本生活之維
    持，而有不能清償之虞等情，為其判斷之準據。
三、經查：
  ㈠聲請人前向各金融機構辦理消費貸款、信用卡契約等致現至
    少積欠無擔保債務2,013,054元（含滙誠公司債務904,542元
    ），前即已因無法清償債務，依消費者債務清理條例向最大
    債權金融機構滙豐銀行申請前置協商，而與各債權銀行達成
    最終分期還款協議，同意自108年1月起分180期，於每月10
    日繳款1,900元，依各債權銀行債權金額比例清償各項債務
    至全部清償為止，惟另尚積欠滙誠公司債務，其提條件為債
    權總額904,542元分180期清償，每月還款5,025元，故聲請
    人每月需還款6,925元，嗣聲請人未履行而於108年1月毀諾
    等情，有債權人清冊、財團法人金融聯合徵信中心前置協商
    專用債權人清冊、信用報告、滙豐銀行、玉山商業銀行股份
    有限公司、臺灣新光商業銀行股份有限公司、三信商業銀行
    股份有限公司、滙誠公司債權陳報狀等件在卷可稽（見本院
    卷第4至6頁、第16至20頁、第30至49頁、第90至121頁頁）
    ，堪認上情屬實。經核聲請人於108年1月間之支出狀況與現
    時相同，是以薪資21,750元扣除現每月個人必要生活費用7,
    080元及子女、父母扶養費5,240元後（詳如後述），僅餘3,
    430元，無法負擔每月金融機構及滙誠公司共6,925元之還款
    金額，難以期待聲請人依約履行，應屬不可歸責於聲請人之
    事由致不能履約，並無違常。是聲請人所稱確有不可歸責於
    己之事由，致不能履行原協商條件，揆諸前開論述，自應屬
    不可歸責於己之事由，是聲請人主張其於與債權銀行達成前
    開協商結論後，已因不可歸責於己之事由致履行顯有重大困
    難，尚屬可信。
  ㈡聲請人現任職於統一超商瑞蓁門市，以時計薪，自陳每月薪
    資為21,750元，而依薪資單所示107年6月至8月、11至12月
    、108年1月至2月之薪資總額為136,490元，核每月平均薪資
    19,499元，而其現無投保勞工保險，名下僅有新光人壽保險
    解約金91,157元，106年度申報所得僅19,008元等情，有財
    產及收入狀況說明書、綜合所得稅各類所得資料清單暨國稅
    局財產歸屬資料清單、勞工保險投保資料表、時薪制員工簽
    到明細表、新光人壽保險股份有限公司陳報狀等件附卷可證
    （見本院卷第7至9頁、第12至至15頁、第52至58頁、第96至
    97頁）。則查無聲請人有其他收入來源，佐以聲請人已提供
    客觀上非不可採信之收入證明，則聲請人自陳每月薪資21,7
    50元，尚非不可採信，以21,750元作為核算其償債能力之基
    礎，應較能反映真實收入狀況。
  ㈢至支出部分，聲請人主張每月需扶養母親及2名未成年子女，
    陳稱每月支出母親、子女扶養費各為8,000元、6,000元；按
    直系血親相互間，互負扶養之義務，民法第1114條第1款定
    有明文。查聲請人母親蔡陳○○及聲請人2名分別為90年、94
    年生之未成年子女於105、106年度無所得，名下亦無財產等
    情，有戶籍謄本、綜合所得稅各類所得資料清單暨國稅局財
    產歸屬資料清單等附卷可證（見本院卷第59至57頁、第71至
    73頁），扶養費用部分，依消債條例第64條之2第1、2項，
    並參照消民法第1118、1119條規定，其負扶養義務之程度，
    亦應考量其目前身負債務之窘境，所負擔之扶養義務能力，
    自非比一般，在無其他更為詳實之資料可供佐證之情形下，
    故本院認定以108年度高雄市最低生活費標準之1.2倍15,719
    元為標準，則與2名手足分擔後，聲請人應支出之母親扶養
    費應以5,240元為度（計算式：15,719÷3＝5,240），聲請人
    就此主張8,000元，實屬過高；另與配偶分擔子女扶養費後
    ，聲請人每月應支出之子女扶養費則應以15,719元為度（計
    算式：15,719元×2÷2＝15,719元），聲請人主張每月子女扶
    養費為6,000元，尚屬可採；至聲請人個人日常生活必要費
    用部分，審酌聲請人負債之現況，基於社會經濟活動之互賴
    及誠信，該日常生活所需費用，自應節制開支，不得有超越
    一般人最低生活標準之享受，否則反失衡平，本院依消債條
    例第64條之2第1項，參酌衛福部社會司所公告歷年最低生活
    費標準，108年度高雄市最低生活費標準13,099元之1.2倍為
    15,719元，則聲請人每月最低生活費除有特殊情形並有證據
    證明者外，自宜以此為度，始得認係必要支出，而聲請人陳
    現每月個人必要生活費為7,080元，低於上開標準甚多，亦
    為可採。
  ㈣綜上所述，以聲請人現每月收入21,750元為其償債能力基準
    ，扣除其每月個人之必要生活費用7,080元、扶養費11,240
    元後僅餘3,430元，而聲請人目前無擔保負債總額為2,013,0
    54元，扣除名下保險解約金91,157元後，債務餘額為1,921,
    897元，以上開餘額按月攤還結果，約46年期間始能清償完
    畢，堪認聲請人確有不能清償債務或有不能清償之虞之情事
    。從而，聲請人主張已不能清償債務，聲請本院准予更生，
    依所舉事證及本院調查結果，即無不合。
四、末按「法院開始更生程序之裁定，應載明其年、月、日、時
    ，並即時發生效力。」、「法院裁定開始更生或清算程序後
    ，得命司法事務官進行更生或清算程序，必要時得選任律師
    、會計師或其他適當之自然人或法人一人為監督人或管理人
    。」消費者債務清理條例第45條第1 項、第16條第1 項分別
    定有明文。本件聲請人其目前收入及財產狀況，不能履行債
    務，依聲請人其目前收入及財產狀況，未償之債務亦屬不能
    清償，有如上述。此外，復查無聲請人有消費者債務清理條
    例第46條各款所定駁回更生聲請等事由，從而，聲請人聲請
    更生，洵屬有據，應予准許，爰命司法事務官進行本件更生
    程序。
五、依消費者債務清理條例第11條第1 項、第45條第1 項、第16
    條第1 項，裁定如主文。
中　　華　　民　　國　 108　　年　　8 　　月　　23　　日
              　　民事庭　法　官　李姝蒓
以上正本係照原本作成。
本裁定已於108年8月23日下午4時公告。
本裁定不得抗告。
中　　華　　民　　國　 108　　年　　8 　　月　　23　　日
  　                      書記官　郭南宏